【裁判字號】    99,交聲,1164
【裁判日期】    991229
【裁判案由】    違反道路交通管理處罰條例聲明異議
【裁判全文】
臺灣士林地方法院交通事件裁定        99年度交聲字第1164號
原處分機關  交通部公路總局臺北區監理所基隆監理站
異  議  人
即受處分人  李丕鴻
上列異議人即受處分人因違反道路交通管理處罰條例案件，對於
交通部公路總局臺北區監理所基隆監理站於民國99年9 月27日所
為之處分（基監字第裁42-RB0000000號）不服，聲明異議，本院
裁定如下：
    主  文
異議駁回。
    理  由
一、按汽車駕駛人飲用酒類後其吐氣所含酒精濃度超過每公升0.
    25毫克以上者，不得駕車，道路交通安全規則第114 條第2
    款定有明文；又汽車駕駛人，駕駛汽車經測試檢定酒精濃度
    超過規定標準者，處新臺幣（下同）15,000元以上60,000元
    以下罰鍰，並當場移置保管該汽車及吊扣其駕駛執照1 年，
    且應接受道路交通安全講習，道路交通管理處罰條例第35條
    第1 項第1 款、第24條第1 項第2 款亦規定甚明。
二、原處分意旨略以：異議人即受處分人李丕鴻於民國99年9 月
    6 日上午6 時48分至8 時38分許（原處分誤載為10時13分，
    應予更正），騎乘車牌號碼M8L-153 號重型機車，行經基隆
    市○○路、南興路、明德一路與崇禮街口，於同日上午10時
    13分為警舉發「汽車駕駛人酒精濃度超過規定標準（0.25-0
    .4）」之違規，依道路交通管理處罰條例第35條第1項第1款
    、第24條第1項第2款之規定，處罰鍰15,000元，吊扣駕駛執
    照12個月，並施以道安講習等語。
三、聲明異議意旨略以：伊於99年9月6日上午10時13分經上級長
    官要求酒測之時，並無駕駛動力機械，且舉發人並非道路交
    通管理處罰條例第7條所稱交通勤務警察，僅因嗣後調閱監
    視錄影畫面而論定伊酒後駕車之違規，且伊酒測前有服用鐵
    牛運功散，可能造成誤差，故聲請撤銷原處分云云。
四、經查：
  (一)按當場舉發者，應填記駕駛人或行為人姓名、性別、出生年
    月日、地址、身分證統一編號及車主姓名、地址、車牌號碼
    、車輛種類。被查獲之駕駛人或行為人為受處分人時，應於
    填記通知單後將通知聯交付該駕駛人或行為人簽名或蓋章收
    受之；拒絕簽章者，仍應將通知聯交付該駕駛人或行為人收
    受，並記明其事由及交付之時間；拒絕收受者，應告知其應
    到案時間及處所，並記明事由與告知事項，視為已收受，違
    反道路交通管理事件統一裁罰標準及處理細則第11條第1 項
    第1 款已有明文，證人即查獲本件違規之基隆市警察局第三
    分局員警梁志剛到庭證稱：異議人當場拒簽舉發單，但有收
    受舉發單，而伊忘記有無告知可否聲明異議，但伊等均為執
    行相關勤務之人，異議人應知悉可依相關程序表示意見等語
    明確（見本院卷第39頁背面），核之該舉發違反道路交通管
    理事件通知單上收受人簽章欄確已註記「拒簽」（見本院卷
    第28頁），且異議人亦遵期向原處分機關到案，並提出聲明
    異議，足認其雖拒絕於舉發通知單上簽名，然既已當場領收
    舉發通知單，視為異議人已合法收受該舉發通知單，合先敘
    明。
  (二)次查，證人即基隆市警察局第三分局員警梁志剛證稱：異議
    人原定應於99年9月6日上午7時起服勤，當日上午7時至9時
    至路口站勤，之後則應去執行戶口查察勤務，但伊實行機動
    督導時，竟於當日上午10時10分許，發現異議人在備勤室內
    睡覺，當時其身上有酒味，精神狀況不佳，因而對其實施酒
    測，並測得0.37mg/L等語（見本院卷第39頁背面），而異議
    人亦多次自承：曾於99年9月5日晚間自店家購得威士忌酒，
    並於當晚飲用約4分之3瓶威士忌酒，翌日騎乘機車自家中至
    派出所並外出服勤，期間並未再行飲酒，嗣當日上午10時10
    分，梁志剛見伊在備勤室睡覺，乃喚伊起來並進行酒測等語
    （見本院卷第18頁至第27頁、第32頁正反面）相互吻合，並
    有酒測單、監視錄影器翻拍照片、統一發票等在卷可佐（見
    本院卷第16頁、第17頁、第34頁至第36頁），是異議人於99
    年9月5日晚間飲用酒類，其後均未再行飲酒，復於99年9月6
    日上午6時48分至8時38分期間有騎乘機車，嗣當日上午10時
    13分測得呼氣酒精濃度高達0.37mg/L，而酒精於一般人體中
    乃隨時間經過而逐漸代謝，可測得之呼氣酒精濃度亦隨之減
    低，顯見異議人於99年9月6日上午騎乘機車至派出所服勤之
    際，其體內酒精濃度必然高於所測得之0.37mg/L，益徵異議
    人當時騎乘機車時，其酒精濃度確已超過標準之0.25mg/L，
    而確有上開違規之事實極為明確。
  (三)異議人雖辯稱：酒測之際伊並未駕駛動力機械，且舉發人並
    非道路交通管理處罰條例第7 條所稱交通勤務警察，僅因嗣
    後調閱監視錄影畫面而論定伊酒後駕車之違規，顯於法有違
    乙節，惟按道路交通管理之稽查、違規紀錄，原則上係由交
    通勤務警察或依法令執行交通稽查任務人員執行之，但公路
    主管及警察機關就其主管業務查獲違反道路交通管理之行為
    者，應本於職權舉發或處理之，違反道路交通管理事件統一
    裁罰標準及處理細則第6 條定有明文，而員警梁志剛係本於
    其督導職權，發現異議人未依規定前去值勤，並見其身有酒
    味，經確認後乃依職權加以舉發，自難謂違法，縱其職別非
    屬交通勤務警察，仍得依法舉發交通違規事件，故本件舉發
    程序並無瑕疵，異議人上開所辯，委無足採。
  (四)異議人另辯稱：自99年9月1日起有服用鐵牛運功散云云，然
    其確有酒後駕車之違規行為，詳如前述，異議人更自承曾飲
    用高達4分之3瓶之威士忌酒，足認所測得之呼氣酒精濃度均
    係來自於其飲用之酒類代謝所致，況鐵牛運功散並未含有任
    何酒精（乙醇）成分，有該等藥品網路查詢資料可憑（見本
    院卷第56頁至第60頁），益徵異議人縱有服用鐵牛運功散，
    亦與所測得之酒精濃度無涉，其上開所辯，並無理由。
五、綜上所述，異議人確有騎乘上開車輛，於上揭時地，經警舉
    發「汽車駕駛人酒精濃度超過規定標準（0.25-0.4）」之違
    規事實，原處分機關依道路交通管理處罰條例第35條第1 項
    第1款、第24條第1項第2款之規定，裁處罰鍰15,000 元，吊
    扣駕駛執照12個月，並施以道安講習，核無違誤，本件異議
    為無理由，應予駁回。
據上論斷，應依道路交通事件處理辦法第18條，裁定如主文。
中    華    民    國    99    年    12    月    29    日
                        交通法庭法  官  劉育琳
以上正本證明與原本無異。
如不服本裁定應於送達後 5日內向本院提出抗告狀。
                                書記官  朱宮瑩
中    華    民    國    99    年    12    月    29    日

司法院資訊處製作；財團法人民間司法改革基金會備份。
